臺灣板橋地方法院民事判決　　　　　　 100年度訴字第1576號
原　　　告　樊育東
被　　　告　羅蔡美莉
　　　　　　羅家文
　　　　　　羅佳怡
共　　　同
訴訟代理人　李明海律師
複　代理人　詹志宏律師
上列當事人間請求清償借款事件，本院於中華民國100 年9 月27
日言詞辯論終結，判決如下：
    主      文
原告之訴駁回。
訴訟費用由原告負擔。
    事實及理由
一、按訴狀送達後，原告不得將原訴變更或追加他訴。但擴張或
    減縮應受判決事項之聲明者，不在此限，民事訴訟法第255
    條第1 項第3 款定有明文。本件原告起訴原請求：被告應連
    帶給付原告新臺幣（下同）1,493,540 元及自支付命令送達
    翌日起至清償日止，按年息百分之5 計算之利息；嗣變更為
    ：被告應給付原告1,493,540 元及自民國87年2 月19日起至
    清償日止，按年息百分之3.5 計算。核其所為訴之變更係屬
    擴張、減縮應受判決事項之聲明，合於前揭規定，應予准許
    。
二、原告主張：被告之被繼承人羅金龍於民國86年12月26日起至
    87年2 月19日止，積欠原告借款1,493,540 元，嗣羅金龍於
    98年5 月31日死亡，由其配偶即被告羅蔡美莉及其子女即被
    告羅家文、羅佳儀共同繼承，且被告均未拋棄及限定繼承。
    又於86年間，羅金龍與被告羅蔡美莉共同經營集中點食品股
    份有限公司（下稱集中點公司），以被告羅蔡美莉為公司負
    責人，隱瞞事實，製作不實報表，至各銀行以象形文字刻印
    ，開立支票帳戶詐騙，原告曾於88年至臺灣板橋地方法院檢
    察署提詐欺告訴未成立，檢方以「應該」不起訴處分，最後
    仍以本件純屬債務糾葛結案，惟至今12年以來四處藏匿。茲
    羅金龍既已死亡，被告自應承接其債務等語。併為聲明：被
    告應給付原告1,493,540 元及自87年2 月19日起至清償日止
    ，按年息百分之3.5 計算之利息。
三、被告則以：原告固主張其曾於86年及87年間借貸1,493,540
    元予羅金龍，惟原告與羅金龍間所成立之消費借貸契約為要
    物契約，原告應就「借款日期」、「還款日期」、「有無擔
    保」、「有無約定利息，抑或約定無利息」等各項成立契約
    之要素負舉證責任，否則當無成立消費借貸契約之餘地。又
    原告於本件聲請支付命令時附有6 紙支票為證，然縱該6 紙
    支票確實真實，但原告尚應針對確實有交付前述借貸款項，
    並由羅金龍收受乙點，提出確切之證據，何況上開6 紙支票
    發票日期均為86年及87年間，其中支票號碼LA0000000 號者
    ，受款人竟為訴外人集中點公司，與本件當事人完全無涉，
    益徵原告之主張及所持之證據，與事實大相逕庭，無足所採
    等語，資為抗辯，併為答辯聲明：原告之訴駁回；如受不利
    之判決，願提供擔保請准宣告免為假執行。
四、本件被告羅蔡美莉、羅家文、羅佳怡分別為羅金龍之配偶、
    子女，羅金龍於98年5 月31日死亡，被告為其繼承人，且未
    拋棄繼承或限定繼承之事實，有繼承系統表、羅金龍之除戶
    戶籍謄本、被告之戶籍謄本及本院100 年4 月27日板院輔家
    科春秀字第025659號函在卷可稽（見支付命令卷第3 頁、第
    6 至9 頁、第18頁），並為兩造所不爭執，自堪認此部分事
    實為真實。
五、原告主張被告之被繼承人羅金龍於86年12月26日起至87年2
    月19日止之期間，積欠其借款1,493,540 元迄未清償，其得
    請求被告返還等語，則為被告所否認，並以前開情詞置辯。
    是本件應審究者為：原告與羅金龍間是否有消費借貸關係之
    存在？茲判斷如下：
  (一)按稱消費借貸者，謂當事人約定，一方移轉金錢或其他代替
    物之所有權於他方，而約定他方以種類、品質、數量相同之
    物返還之契約；消費借貸，因金錢或其他代替物之交付，而
    生效力，民法第474 條第1 項、修正前民法第475 條分別定
    有明文。又當事人主張有金錢借貸關係存在，須就其發生所
    須具備之特別要件即金錢之交付及借貸意思表示互相一致負
    舉證之責任（最高法院81年度台上字第2372號判決要旨參照
    ）。再票據為無因證券，票據債權人就其取得票據之原因，
    固不負證明之責任，惟執票人如主張票據係發票人向其借款
    而簽發交付，而發票人抗辯未收受借款，消費借貸並未成立
    ，則就借款已交付之事實，自應由執票人負舉證責任（最高
    法院89年度台上字第85號判決要旨參照）。
  (二)查本件原告否認其被繼承人羅金龍有於86年12月26日起至87
    年2 月19日止之期間，積欠原告借款1,493,540 元，則依前
    揭說明，本件應由原告就其已與羅金龍間有借貸意思表示互
    相一致，及已將借款金額交付予羅金龍之事實，負舉證責任
    。關此，原告雖提出羅金龍簽發之支票影本6 紙為證（見支
    付命令卷第4 至5 頁），然取得票據之原因甚夥，要難以之
    證明原告與羅金龍間已有消費借貸契約之存在，及羅金龍於
    前揭期間有收受原告交付之借款，是原告所舉上開證據，尚
    不足以證明其與羅金龍間有消費借貸關係之存在。
六、從而，原告主張被告應繼承羅金龍之債務，而依消費借貸之
    法律關係，請求被告給付1,493,540 元及自87年2 月19日起
    至清償日止，按年息百分之3.5 計算之利息，為無理由，應
    予駁回。
七、本件事證已臻明確，兩造其餘主張陳述及所提之證據，核與
    判決結果不生影響，毋庸再予一一審酌，附此敘明。
八、結論：本件原告之訴為無理由，依民事訴訟法第78條，判決
    如主文。
中    華    民    國    100   年    10    月    11    日
                  民事第一庭    法  官  高文淵
上列正本係照原本作成
如對本判決上訴，須於判決送達後20日內向本院提出上訴狀
中    華    民    國    100   年    10    月    11    日
                                書記官  黃瀅螢